宣示判決筆錄
原      告  旺旺友聯產物保險股份有限公司

法定代理人  劉自明  
訴訟代理人  凃福仁  
            陳冠雲  
            林語彤  
被      告  黃宥甫  


上列當事人間111年度中小字第2909號請求侵權行為損害賠償（
交通）事件，於中華民國111年8月12日上午9時45分整在臺灣臺
中地方法院臺中簡易庭宣示判決，出席職員如下：
    法      官  林筱涵
    書  記  官  洪加芳
朗讀案由。
法官朗讀主文宣示判決如下：
    主      文
被告應給付原告新臺幣肆仟捌佰捌拾肆元，及自民國一一一年三
月四日起至清償日止，按週年利率百分之五計算之利息。
原告其餘之訴駁回。
訴訟費用新臺幣柒佰元由被告負擔，餘新臺幣參佰元由原告負擔
。
本判決原告勝訴部分得假執行。
    事實及理由之要領
一、原告主張：被告於民國109年5月10日14時15分許，駕駛車牌
    號碼000-0000號自用小客車，行經臺中市○○區○○路000號前
    ，因倒車未依規定，碰撞原告所承保、訴外人李易澂所駕駛
    ，且為其所有之車牌號碼000-0000號自用小客車（下稱系爭
    車輛），致系爭車輛受損，修復費用共計新臺幣（下同）9,
    778元（含工資費用924元、烤漆費用5,544元、零件費用3,3
    10元），而系爭車輛受損部分業由原告依保險契約予以理賠
    。為此，爰依保險法第53條之規定及侵權行為之法律關係，
    請求被告賠償上開零件折舊後之修復費用6,977元，並聲明
    ：被告應給付原告6,977元，及自起訴狀繕本送達翌日起至
    清償日止，按週年利率百分之5計算之利息。
二、上開原告主張之事實，業據其提出道路交通事故初步分析研
    判表【記載被告有倒車未依規定之肇事原因、李易澂有暫停
    不當之肇事原因】、當事人登記聯單、現場圖、行車執照、
    估價單、電子發票證明聯、汽車險理賠計算書為證，並經本
    院向臺中市政府警察局第六分局調取本件交通事故之道路交
    通事故現場圖、調查報告表、談話紀錄表、舉發違反道路交
    通管理事件通知單、補充資料表、初步分析研判表、現場及
    車損照片核閱無誤。被告已於相當時期受合法之通知，而於
    言詞辯論期日不到場，亦未提出準備書狀爭執，依民事訴訟
    法第436條之23準用第436條第2項適用第280條第3項、第1項
    之規定，視同自認。
三、按汽車、機車或其他非依軌道行駛之動力車輛，在使用中加
    損害於他人者，駕駛人應賠償因此所生之損害。但於防止損
    害之發生，已盡相當之注意者，不在此限，民法第191條之2
    定有明文。其立法理由係因近代交通發達，而因動力車輛肇
    事致損害人之身體或財產者，日見增多，乃增定本條，凡動
    力車輛在使用中加損害於他人者，駕駛人即應賠償因此所生
    之損害。亦即以舉證責任倒置之方式，由法律推定駕駛人侵
    害他人之行為係出於過失，倘駕駛人欲主張免責事由，則須
    證明其對於防止損害之發生，已盡相當之注意，積極為防止
    損害之發生而有所作為，仍不免發生損害。準此，被害人依
    民法第191條之2規定，請求動力車輛之駕駛人賠償損害時，
    僅須證明其損害係因駕駛人使用該動力車輛時，侵害其權利
    ，亦即損害之發生與駕駛人使用動力車輛之間有因果關係即
    可，至駕駛人於交通事故之發生，是否有過失，則不待被害
    人舉證。本件被告於上揭時、地駕駛汽車與系爭車輛發生碰
    撞，致系爭車輛受損，已如前述，則系爭車輛受損顯然係被
    告使用汽車時侵害其權利而發生，故被告之行為與系爭車輛
    受損間，自存有相當因果關係，揆諸上開規定，本即應推定
    被告前揭侵害系爭車輛所有人之行為係有過失。
四、次按汽車倒車時應顯示倒車燈光或手勢後，謹慎緩慢後倒，
    並應注意其他車輛及行人，道路交通安全規則第110條第2款
    亦有明定。本件被告既倒車時疏未注意暫停在其車輛後方之
    系爭車輛，即貿然倒車，不慎碰撞系爭車輛，造成系爭車輛
    受損，被告對於本件車禍之發生，自有過失。
五、又按被保險人因保險人應負保險責任之損失發生，而對於第
    三人有損失賠償請求權者，保險人得於給付賠償金額後，代
    位行使被保險人對於第三人之請求權；因故意或過失，不法
    侵害他人之權利者，負損害賠償責任，保險法第53條第1項
    前段、民法第184條第1項前段分別定有明文。本件被告駕駛
    車輛因倒車不慎碰撞李易澂所有之系爭車輛，致系爭車輛受
    損，係不法過失侵害李易澂之財產權，李易澂自得依據上開
    規定請求被告負賠償責任。而原告既已依其與李易澂間之保
    險契約賠付系爭車輛之修復費用予李易澂，亦得依上開規定
    代位行使李易澂對被告之損害賠償請求權。
六、再按不法毀損他人之物者，應向被害人賠償其物因毀損所減
    少之價額，民法第196條亦有明定。然按請求賠償物被毀損
    所減少之價值，得以修復費用為估價標準，但以必要者為限
    ，例如修理材料費以新品換舊品應予折舊（參照最高法院77
    年第9次民事庭會議）。查原告主張系爭車輛因本件車禍受
    損修復所需費用共計9,778元乙情，固據其提出估價單為證
    ，惟依該估價單所載，其中工資費用924元、烤漆費用5,544
    元、零件費用3,310元，而零件費用部分既以新零件更換被
    毀損之舊零件，則原告以修理費作為損害賠償之依據時，自
    應將零件折舊部分予以扣除，始屬合理。依行政院所頒「固
    定資產耐用年數表」及「固定資產折舊率表」之規定，系爭
    車輛耐用年數為5年，依定率遞減法每年折舊千分之369；另
    依營利事業所得稅查核準則第95條第6項規定「固定資產提
    列折舊採用定率遞減法者，以1年為計算單位，其使用期間
    未滿1年者，按實際使用之月數相當於全年之比例計算之，
    不滿1月者，以1月計」，系爭車輛自104年5月出廠日起（見
    本院卷第27頁），至109年5月10日本件車禍發生之日止，已
    使用4年1月，則零件扣除折舊後之修復費用估定為509元（
    詳如附表之計算式），另加計工資費用924元、烤漆費用5,5
    44元（工資及烤漆費用不生折舊問題），故系爭車輛之合理
    修復費用為6,977元。
七、復按損害之發生或擴大，被害人與有過失者，法院得減輕賠
    償金額，或免除之，民法第217條定有明文。此項規定之目
    的，在謀求加害人與被害人間之公平，故在裁判上法院得以
    職權減輕或免除之（最高法院85年台上字第1756號民事裁判
    要旨參照）。又汽車臨時停車時，應依下列規定：五、不得
    併排臨時停車，道路交通安全規則第111條第1項第5款定有
    明文。查本件車禍發生時，李易澂駕駛系爭車輛在路旁機車
    停車格之外側併排臨時停車，有道路交通事故現場圖、舉發
    違反道路交通管理事件通知單及現場照片附卷可稽，可知李
    易澂亦有違反上開交通法規，並阻礙被告倒車，兩車因而發
    生碰撞，李易澂對本件車禍之發生自亦與有過失。本院審酌
    李易澂與被告對本件車禍發生之原因力及違反注意義務之程
    度，認為李易澂及被告應分別負擔百分之30、百分之70之過
    失責任，則依上開規定減輕被告之賠償責任後，被告應給付
    之賠償金額為4,884元（計算式：6,977元×70％＝4,884元，元
    以下四捨五入）。
八、末按「給付有確定期限者，債務人自期限屆滿時起，負遲延
    責任；給付無確定期限者，債務人於債權人得請求給付時，
    經其催告而未為給付，自受催告時起，負遲延責任；其經債
    權人起訴而送達訴狀，或依督促程序送達支付命令，或為其
    他相類之行為者，與催告有同一之效力」、「遲延之債務，
    以支付金錢為標的者，債權人得請求依法定利率計算之遲延
    利息」、「應付利息之債務，其利率未經約定，亦無法律可
    據者，週年利率為百分之5」，民法第229條第2項、第233條
    第1項前段及第203條分別定有明文。本件原告對被告之請求
    並無確定給付期限，既經原告提起本件訴訟，起訴狀繕本並
    已送達被告，被告迄未給付，當負遲延責任。是原告請求被
    告給付自起訴狀繕本送達翌日即111年3月4日（見本院卷第6
    5頁送達證書）起至清償日止，按週年利率百分之5計算之利
    息，亦屬有據。
九、從而，原告依保險法第53條之規定及侵權行為之法律關係，
    請求被告給付修復費用4,884元，及自起訴狀繕本送達翌日
    即111年3月4日起至清償日止，按週年利率百分之5計算之利
    息，為有理由，應予准許；逾此範圍之請求，則屬無據，應
    予駁回。　　　　
十、訴訟費用負擔及假執行宣告之依據：民事訴訟法第79條、第
    436條之19第1項、第436條之20。
　
民事訴訟法第436條之24第2項：
對於本判決之上訴，非以違背法令為理由，不得為之。
如對本判決上訴，須於判決送達後20日內向本院提出上訴狀，並
須表明原判決所違背之法令及其具體內容與依訴訟資料可認為原
判決有違背法令之具體事實之上訴理由（均須按他造當事人之人
數附繕本）。
中　　華　　民　　國　　111 　年　　8 　　月　　12　　日
                  臺灣臺中地方法院臺中簡易庭
                                  法  官  林筱涵
                                  書記官  洪加芳
以上正本證明與原本無異。
中　　華　　民　　國　　111 　年　　8 　　月　　12　　日
                                  書記官  洪加芳 　
附表
-----
折舊時間           金額
第1年折舊值        3,310×0.369=1,221
第1年折舊後價值    3,310-1,221=2,089
第2年折舊值        2,089×0.369=771
第2年折舊後價值    2,089-771=1,318
第3年折舊值        1,318×0.369=486
第3年折舊後價值    1,318-486=832
第4年折舊值        832×0.369=307
第4年折舊後價值    832-307=525
第5年折舊值        525×0.369×(1/12)=16
第5年折舊後價值    525-16=509